臺灣高等法院高雄分院刑事裁定　　　　　94年度毒抗字第89號
抗　告　人　臺灣高雄地方法院檢察署檢察官
被　　　告　甲○○
上列抗告人因被告聲請觀察勒戒案件，不服臺灣高雄地方法院中
華民國94年4 月6 日裁定（94年度毒聲字第645 號），提起抗告
，本院裁定如下：
    主  文
抗告駁回。
    理  由
一、原審以：(一)聲請意旨略以：被告甲○○於民國93年11月17日
    10時許，在屏東縣麟洛鄉某處施用第一級毒品海洛因及於93
    年11月17日21時30分回溯24小時內之某時，在不詳處所施用
    第二級毒品甲基安非他命，嗣其於93年11月17日20時40 分
    許，在高雄縣岡山鎮○○○ 路空軍醫院前廣場遭警盤查，查
    獲其持有注射海洛因所用之針筒1 支，被告雖坦承施用第一
    級毒品海洛因，然否認施用第二級毒品甲基安非他命，惟查
    被告為警查獲後經採集被告尿液送檢驗後，呈嗎啡及甲基安
    非他命陽性反應，有高雄縣政府衛生局煙毒尿液檢驗成績書
    1 份附卷可稽，被告施用第一、二級毒品罪嫌堪予認定，爰
    依毒品危害防制條例第20條第1 項及觀察勒戒處分執行條例
    第3 條第1 項規定，聲請裁定將被告送勒戒處所觀察、勒戒
    等語。(二)按施用第一級毒品者，處6 月以上5 年以下有期徒
    刑。施用第二級毒品者，處3 年以下有期徒刑。犯第10條之
    罪者，檢察官應聲請法院裁定，令被告入勒戒處所觀察、勒
    戒。觀察勒戒執行完畢釋放後，5 年後再犯第10條之罪者，
    適用本條前二項之規定，毒品危害防制條例第10條、第20條
    第1 項、第3 項分別定有明文。考其立法理由則謂，為修正
    簡化施用毒品犯之刑事處遇程序，僅區分為初犯、5 年內再
    犯；初犯，經觀察、勒戒或強制戒治，應為不起訴之處分或
    不付審理之裁定；觀察、勒戒或強制戒治執行完畢釋放後5
    年內再犯，即依法追訴，蓋經觀察、勒戒或強制戒治執行完
    畢釋放後5 年內再犯者，其再犯率甚高，原據以實施之觀察
    勒戒及強制戒治既已無法收其實效，爰施以刑事處遇。至觀
    察、勒戒或強制戒治後5 年後再犯者，顯見前所實施之觀察
    、勒戒或強制戒治已足以遮斷其施用毒品之癮，為期自新及
    協助其斷除毒癮，對此5 年後再犯者爰明定仍適用初犯之規
    定。是施用第一、二級毒品，而犯毒品危害防制條例第10條
    之罪者，因其犯罪特質，若於查獲之前5 年間未經觀察勒戒
    或強制戒治程序者，應施予觀察勒戒、強制戒治等戒斷毒癮
    程序，而免刑事之訴追，惟此等矯正程序以1 次為限，合先
    說明。(三)本件聲請人認被告於93年11月17日10時許有施用第
    一級毒品及另於93年11月17日21時30分回溯24小時內之某時
    ，有施用第二級毒品甲基安非他命犯行，依法於94年2 月24
    日聲請觀察、勒戒固非無據。惟查，被告於93年8 月起至94
    年2 月21 日 止，連續在不詳處所施用第一級毒品海洛因多
    次之犯行，業經檢察官聲請觀察、勒戒，本院並於94年2 月
    23日以94年度毒聲字第452 號裁定令入勒戒處所施以觀察、
    勒戒確定，被告並於當日進入臺灣高雄看守所附設勒戒處所
    受觀察、勒戒，此有本院94年度毒聲字第452 號裁定、臺灣
    高等法院被告前案紀錄表各1 份附卷可參。是被告雖於93年
    11月17日遭查獲犯毒品危害防制條例第10條之罪，然依首揭
    說明，僅有1 次觀察勒戒、強制戒治戒斷毒癮程序之適用，
    本院前既已先裁定被告令入勒戒處所觀察、勒戒，現正執行
    中，業如前述，揆諸上開說明及參毒品危害防制條例第23條
    意旨及立法理由，被告既已執行觀察勒戒，本件聲請自無必
    要，爰裁定駁回檢察官之聲請等情。
二、抗告意旨略以：本件被告施用毒品之犯行，有被告之自白及
    高雄縣政府衛生局之煙毒尿液檢驗書為據，是檢察官聲請裁
    定將被告送觀察勒戒處所觀察、勒戒，即屬合法且有理由，
    至被告是否業經法院裁定觀察、勒戒，及其是否已在觀察、
    勒戒中，應僅係多數觀察勒戒裁定如何執行之問題，尚難作
    為駁回本件合法聲請之理由，原裁定認事用法尚有未洽，爰
    依法提起抗告，請將原裁定撤銷，另為適法之裁定云云。
三、經查：被告甲○○於93年8 月起至94年2 月21日止，連續在
    不詳處所施用第一級毒品海洛因多次之犯行，業經檢察官聲
    請觀察、勒戒，原審法院並於94年2 月23日，以94年度毒聲
    字第452 號裁定令入勒戒處所施以觀察、勒戒確定。而本件
    聲請之事實，係被告於「93年11月17日10時許，在屏東縣麟
    洛鄉某處施用第一級毒品海洛因，及於93年11月17日21時30
    分回溯24小時內之某時，在不詳處所施用第二級毒品甲基安
    非他命。」。核本案被告施用毒品之時間，係在前開裁定所
    認定被告施用毒品期間之內，就聲請觀察勒戒構成要件之施
    用毒品期間而言（不分施用第一級或第二級毒品），本案施
    用毒品期間即屬於前開94年度毒聲字第452 號裁定所認定施
    用毒品期間之一部分，即本案之施用毒品事實，為前開裁定
    所認定事實之一部，既已裁定令入勒戒處所施以觀察、勒戒
    確定，自毋庸另為重複之裁定。則原審駁回檢察官之聲請，
    並無不合，抗告並無理由，應予駁回。
據上論結，應依刑事訴訟法第412 條，裁定如主文。
中　　華　　民　　國　　94　　年　　7 　　月　　7 　　日
                  刑事第九庭    審判長法  官  張明松
                                      法  官  郭玫利
                                      法  官  任森銓
以上正本證明與原本無異。
不得再抗告。
中　　華　　民　　國　　94　　年　　7 　　月　　7 　　日
　　　　　　　　　　　　　　　　　　　書記官  蘇恒仁
